最高法院刑事判決　　　　　　一○○年度台上字第五八二一號
上　訴　人　林怡徵
上列上訴人因違反公職人員選舉罷免法案件，不服台灣高等法院
高雄分院中華民國一○○年八月三十一日第二審判決（一○○年
度選上訴字第四七號，起訴案號：台灣屏東地方法院檢察署九十
九年度選偵字第一八八號），提起上訴，本院判決如下：
    主  文
上訴駁回。
    理  由
按刑事訴訟法第三百七十七條規定，上訴於第三審法院，非以判
決違背法令為理由，不得為之。是提起第三審上訴，應以原判決
違背法令為理由，係屬法定要件。如果上訴理由書狀並未依據卷
內訴訟資料，具體指摘原判決不適用何種法則或如何適用不當，
或所指摘原判決違法情事，顯與法律規定得為第三審上訴理由之
違法情形，不相適合時，均應認其上訴為不合法律上之程式，予
以駁回。本件上訴人林怡徵上訴意旨略稱：(一)、上訴人早於張國
勝指述劉裕福曾向上訴人買票之前，即於電話中向調查官黃瑞昌
自白投票受賄之犯罪，因而查獲劉裕福買票犯行，衡情應依公職
人員選舉罷免法第一百條第六項減輕或免除其刑，原審竟僅依偵
查中自白之規定減輕其刑，認事用法即有違誤。(二)、第一審判決
認定上訴人透過蔡豪、張國勝，已將劉裕福所交付之投票行賄款
新台幣（下同）四十九萬五千元，暗中返還給劉裕福，但其理由
卻記載該四十九萬五千元賄款應於上訴人罪名項下併予宣告沒收
云云，於法即有違誤。原審就賄款之最後流向未予查明釐清，率
而駁回上訴人之（第二審）上訴，有調查未盡及理由矛盾之違誤
。(三)、原審未敘明對上訴人褫奪公權年限長短之理由，亦有判決
不備理由之違誤云云。
惟查：原判決綜合全案卷證資料，本於事實審法院採證認事之職
權，引用第一審判決關於上訴人部分之事實、證據及理由，並補
充其記載，認定上訴人與劉裕福（已經第一審論處公職人員選舉
罷免法第一百條第一項之對於有投票權人，交付賄賂，而約其投
票權為一定之行使罪刑確定），均為第十九屆屏東縣萬巒鄉鄉民
代表會鄉民代表當選人，因劉裕福有意角逐該代表會副主席乙職
，竟基於賄選之犯意，於民國九十九年七月初某日，對於有投票
權之上訴人，以五十萬元之代價買票尋求支持，上訴人應允並收
受賄款（但因不詳原因，劉裕福實際上僅交付四十九萬五千元，
雙方均誤認所交付者為五十萬元）。嗣上訴人因他故改變主意，
尋思將上開款項退還劉裕福，乃商請蔡豪及張國勝幫忙。蔡豪與
張國勝受託後，於九十九年七月三十一日下午二時十分許，前往
劉裕福位在屏東縣萬巒鄉○○村○○路四號住處，由張國勝趁蔡
豪與劉裕福寒喧且無人注意之際，將以報紙綑包之現金四十九萬
五千元放在劉裕福上開住處瓦斯櫃內，再與蔡豪一同離開上址後
，孰料劉裕福誤認該金錢係蔡豪、張國勝欲向其買票之賄款，乃
向法務部調查局屏東縣調查站提出檢舉，該調查站即報請檢察官
指揮偵辦因而查獲，上訴人在偵查中自白犯罪等情。因而維持第
一審論處上訴人違反公職人員選舉罷免法第一百條第二項之有投
票權之人，收受賄賂，而許以投票權為一定之行使罪刑之判決，
駁回上訴人在第二審之上訴，已依據卷內資料，說明其所憑之證
據及認定之理由。關於上訴人所辯：於張國勝向調查機關指述劉
裕福曾向其買票之前，其即於電話中向調查官黃瑞昌自白投票受
賄之犯罪，並因而查獲劉裕福買票犯行，符合公職人員選舉罷免
法第一百條第六項減輕或免除其刑之規定云云部分，併已敘明：
公職人員選舉罷免法第一百條第六項後段「因而查獲候選人為正
犯或共犯者，減輕或免除其刑」之適用，須以在偵查中之自白，
經進一步調查證據，因而查獲候選人為正犯或共犯之情形始克相
當。本件檢、調單位查獲劉裕福賄選之犯行，係由張國勝首先供
述得知，進而對上訴人進行調查訊問。依張國勝之調查筆錄記載
，其於九十九年八月一日下午十八時十八分接受訊問，就上訴人
委託其等出面退還五十萬元款項予劉裕福，並供出該款係劉裕福
先前向上訴人買票之賄款等情甚詳，已足使檢調單位人員知悉劉
裕福涉嫌向上訴人買票之案情，上訴人縱於同日二十二時十三分
至二十分，接獲調查官黃瑞昌之公務訊問電話時，坦承劉裕福行
賄之事實，並明確回答行賄之時間、地點、經過，其自白固有助
於劉裕福犯行之認定，惟檢、調人員並非因其自白而查獲劉裕福
為投票行賄罪之正犯，依其情形祇能依公職人員選舉罷免法第一
百條第六項後段之「在偵查中自白者」，減輕其刑，不適用「因
而查獲候選人為正犯或共犯者，減輕或免除其刑」之規定，已詳
為說明及指駁。上訴意旨對於原判決所為前揭論斷，並未依據卷
內資料，具體指摘有何違背法令情形。且查：(一)、犯公職人員選
舉罷免法第一百條第二項之罪者，所收受之賄賂沒收之。如全部
或一部不能沒收時，追徵其價額，同條第五項定有明文。原判決
認定上訴人之行為應成立公職人員選舉罷免法第一百條第二項之
有投票權之人，收受賄賂，而許以投票權為一定之行使罪，且上
訴人所收受之賄款已經扣案，因而於其之罪名項下，就該收受之
賄賂款項四十九萬五千元，予以宣告沒收，已詳為說明其認事用
法之依據。上訴意旨以自己之說詞任意指摘，並非適法之第三審
上訴理由。(二)、又量刑輕重係屬事實審法院得依職權自由裁量之
事項，而科刑時茍已以行為人之責任為基礎，斟酌刑法第五十七
條各款所列情狀而未逾法定刑度，或濫用權限情形，即不得遽指
為違法。原判決已說明經斟酌刑法第五十七條規定情形，認第一
審關於刑之量定及上訴人應併予褫奪公權四年，並無逾法定刑度
及濫用權限之情形，已詳予敘明應維持第一審所為前揭量定之理
由。上訴意旨對原判決已說明之事項，持憑己見任意指摘，亦難
認係適法之第三審上訴理由。其上訴不合法律上之程式，應予駁
回。
據上論結，應依刑事訴訟法第三百九十五條前段，判決如主文。
中    華    民    國  一○○  年    十    月  二十七  日
                      最高法院刑事第十二庭
                          審判長法官  陳  世  雄  
                                法官  張  祺  祥  
                                法官  宋      祺  
                                法官  周  盈  文  
                                法官  宋  明  中  
本件正本證明與原本無異
                                      書  記  官  
中    華    民    國  一○○  年    十    月  三十一  日
                                                       s